臺灣士林地方法院刑事判決　　　　　　　　　　　　　　九十一年度訴字第三八號
　　公　訴　人　臺灣士林地方法院檢察署檢察官
　　被　　　告　丙○○
　　選任辯護人　劉大新律師
右列被告因傷害致死案件，經檢察官提起公訴（九十年度偵字第六六三七號），本院
判決如左：
    主  文
丙○○無罪。
    理  由
一、公訴意旨略以：被告丙○○於民國九十年六月十一日下午五時三十分許，與陳國
    珍、丁○○在甲○○所經營設於臺北縣淡水鎮○○路○段一五七號「有昌商店」
    門口一起喝酒，均有酒意，席間被告與陳國珍因酒量好壞問題發生口角爭執，並
    互相推擠，依客觀情形，可預見如以徒手方式猛推人之身體，將致人體傾倒並危
    及身體之安全，被告竟基於傷害犯意，以徒手方式猛推陳國珍，致陳國珍身體向
    後直立倒地，後腦部位直接撞擊水泥地面，因而受有後頭部有約拳頭大之血腫傷
    害，引發小腦血塊合併硬膜下出血及蜘蛛膜下腔出血，甲○○聞聲察看發現，即
    與丁○○將陳國珍扶起，並由丁○○陪同陳國珍搭乘黃豐原所駕駛之計程車返家
    ，途中因陳國珍在計程車上嘔吐，其二人乃提前在同鎮○○路一六九巷下車，丁○○並自行搭乘公車返家，詎陳國珍因昏迷倒在同鎮○○路一六九巷十五號「大
    旭地社區」機車停車場入口處，於同日二十一時許，為己○○發現報警處理，並
    將陳國珍送醫急救，陳國珍仍因後頭部血腫傷，造成小腦挫傷及其對挫額葉底與
    顳葉底之挫傷，引起昏迷，再併發支氣管肺炎而心肺循環衰竭，於同月十七日下
    午四時四十三分不治死亡。因認被告涉有刑法第二百七十七條第二項前段傷害致
    死罪嫌。
二、按犯罪事實應依證據認定之，無證據不得推定其犯罪事實。又不能證明被告犯罪
    者，應諭知無罪之判決，刑事訴訟法第一百五十四條、第三百零一條第一項分別
    定有明文。又事實之認定，應憑證據，如未能發現相當證據，或證據不足以證明
    ，自不能以推測或擬制之方法，為裁判基礎（最高法院四十年臺上字第八六號判
    例參照）。認定犯罪事實，所憑之證據，雖不以直接證據為限，間接證據亦包括
    在內，然無論直接或間接證據，其為訴訟上之證明，須於通常一般之人均不致有
    所懷疑，而得確信其為真實之程度者，始得據之為有罪之認定，倘其證明尚未達
    到此一程度，而有合理之懷疑存在時，即無從為有罪之認定（最高法院七十六年
    臺上字第四九八六號判例參照）。
三、查本件死者陳國珍由丁○○陪同，於九十年六月十一日十九時十分許搭乘黃豐源
    （起訴書誤載為黃豐原）所駕駛之計程車返家，途中因陳國珍在計程車上嘔吐，
    其二人乃提前在同鎮○○路一六九巷下車，丁○○並自行搭乘公車離去，詎陳國
    珍因昏迷倒在同鎮○○路一六九巷十五號「大旭地社區」機車停車場入口處，於
    同日二十一時許，為己○○發現報警處理，並將陳國珍送往馬偕紀念醫院急救，
    陳國珍嗣因後頭部血腫傷，造成小腦挫傷及其對挫額葉底與顳葉底之挫傷，引起
    昏迷，再併發支氣管肺炎而心肺循環衰竭，於同月十七日下午四時四十三分不治
    死亡之事實，業據證人黃豐源、丁○○、己○○證述甚明，並有法務部法醫研究
    所（九十）法醫所醫鑑字第０七六七號鑑定書在卷可參，固堪認定陳國珍係因頭
    部碰撞造成後頭部血腫傷，小腦挫傷及其對挫額葉底與顳葉底之挫傷而死亡。惟
    本件公訴人係起訴被告涉有傷害致死之罪責，是公訴人應證明（一）被告有故意
    傷害陳國珍之行為，致陳國珍頭部發生碰撞受傷；（二）陳國珍因為被告之前開
    故意行為而產生死亡之結果，亦即陳國珍死亡之結果與被告之故意傷害行為有相
    當因果關係。如公訴人提出之證明，無法達到「於通常一般之人均不致於有所懷
    疑，而得確信其為真實之程度」者，依前揭說明，即無從為有罪之認定。
四、訊之被告堅詞否認有傷害陳國珍致死之情事，辯稱：九十年六月十一日當日飲酒
    後並未與陳國珍爭執口角，亦未曾動手推倒陳國珍，陳國珍係自己倒地頭部碰撞
    地面，丁○○等人旋即將陳國珍扶起，陳國珍亦表示不要緊等語。經查：
  （一）公訴人認為被告於九十年六月十一日基於傷害犯意，以徒手方式猛推陳國珍
        致陳國珍直立倒地後腦部直接撞擊水泥地面，主要係以證人丁○○、甲○○
        、王陳美蓉之證詞為其憑據。惟查：
      １、證人丁○○於九十年六月十一日警訊時證稱「發生推擠後，陳國珍自己站
          不穩，整個人往後倒後腦碰地」云云；於九十年六月十八日檢察官訊問時
          ，先係證稱「他們（被告與陳國珍）繼續吵，我就進去與老闆娘聊天，後
          來聽到碰一聲跑出來，我先前有看他們在推擠，我並沒有看到他（指被告
          ）將死者推倒」云云，經檢察官提示前開警訊筆錄，為其所述為何前後不
          一，證人丁○○又改稱「我有看到他二人推擠後，死者為丙○○推倒在地
          」云云；於九十年六月十九日警訊時證稱「當時我在現場，因見丙○○與
          陳國珍大家都喝了點酒，互有醉意，就見他們因爭得誰的酒量好的問題，
          忽然間就起了口角，並發生互推之情事，當時我見狀，就立刻將他們二人
          拉開，但他們二人還是一樣大小聲的互相爭得誰的酒量好的問題，堅持不
          下，然後我就說『小聲點，不要吵到鄰居』他們二人才安靜下來，我見他
          們二人不吵了，才進商店與老板甲○○聊天，但過了不久大約二分鐘，我
          與老板又聽見汪及陳等二人又在大小聲，我就立即出去想要制止，但一出
          商店門口，便見汪及陳二人又再互推下，丙○○便將陳國珍推倒在地，整
          個人便向後直立倒下，後腦勺直接碰擊到地面『碰』一聲，老板甲○○亦
          趕出來，我與老板見狀便將陳國珍迅速扶起」云云；於九十年九月二十七
          日檢察官訊問時證稱「我跟丙○○二人先喝，後陳國珍出來與我們一起喝
          ，後二人吵起來，我有勸阻並將他二人拉開就到甲○○雜貨店裡面時，聽
          到碰一聲跑出來有看到二人手互推，大小力道不知，陳國珍就倒下去了」
          ；於九十年十月十一日檢察官訊問時證稱「他們有互相推擠，力道大小我
          不知道，我有將他們拉開。（問：第二次如何？）出來的時有看到互相推
          ，要過去的時候死者已經倒下」云云。關於死者陳國珍到底是被告所推倒
          ，抑或自己站立不穩跌倒？證人丁○○究竟有無目睹被告將死者陳國珍推
          倒？證人丁○○所述已有前後不一之情事。且證人丁○○並未曾證稱被告
          有「猛推」陳國珍之情事。
      ２、況本院再次傳訊證人丁○○以究明上情，經檢察官與辯護人交互詰問，證
          人丁○○先係證稱：「丙○○站的地勢較高，陳國珍之地勢較低，那個地
          方有一點斜坡，丙○○推了之後，陳國珍就直立往後倒地」云云，繼又證
          稱「（第一次爭吵時被告與陳國珍）兩人有手動來動去」、「（如何動來
          動去？）手揮來揮去，喝了酒都是這樣，不是故意的」、「聽他們二人爭
          吵很難過，乾脆進入店內和老板聊天」、「（後來又）聽到爭吵的聲音，
          才轉頭看」、「看到兩人的手剛分開陳國珍就倒地」，經追問「他兩人手
          分開前在做什麼？」證人丁○○答稱「沒有看到，只聽到大小聲」、「我
          看到時他兩人的手分開距離約五、六公分，兩人手掌相對，所以我剛才說
          他們兩人是在互推」，經再與證人確認「你之前說他們兩人互推，事實上
          有無推你沒有看到，你看到的是他兩人手分離距離很近？」證人丁○○答
          稱「對」等語（見本院九十一年五月二日訊問筆錄）；嗣經檢察官聲請，
          表示其庭訊後詢問證人丁○○，證人稱因不甚清楚公訴人與辯護人詢問之
          問題，所以作證陳述時有略過一段回望過程，希望再傳證人丁○○到庭作
          證。本院於九十一年七月十五日再傳證人丁○○訊問，丁○○又證稱：其
          走入雜貨店時在門口回望有看到被告與陳國珍互推，往內走約一分鐘後再
          回望就看到被告與陳國珍的手分開距離約五、六公分，陳國珍往後仰頭部
          碰到地上云云，所述不僅與前次本院訊問時之證述內容歧異，亦與其於警
          訊、偵查時證稱第一次看到被告與陳國珍爭吵互推時，其已將二人拉開，
          俟二人不爭吵時，其方進入雜貨店內，聽到被告與陳國珍又開始大小聲其
          就出來想要制止，一出商店門口看到被告將陳國珍推倒云云，迥不相符。
      ３、證人甲○○、王陳美蓉均係證稱有聽到被告與陳國珍爭吵，但沒聽清楚在
          吵什麼，且渠出來看時，陳國珍已倒在地上等語，依渠等證言，並無法證
          明被告有動手推倒陳國珍之行為。
      ４、且經送法務部調查局進行測謊結果，被告稱其未推陳國珍一節，經測試並
          無情緒波動反應，研判未說謊，此有法務部調查局九十年十一月二十二日
          （九十）陸（三）字第九００六九三九五號測謊報告書在卷可參。
      綜上所述，證人丁○○雖曾證稱目擊被告動手推倒陳國珍，然其證言有如前所
      述前後不符之瑕疵，尚難使本院確信被告有徒手猛推陳國珍致陳國珍倒地頭部
      碰撞之情事。
  （二）另依馬偕紀念醫院病歷所記載，陳國珍到院時右眼瘀腫，經本院向馬偕紀念
        醫院查詢，該院覆稱「依經驗法則，外傷（包括撞擊）與急性顱內出血均有
        可能導致瘀腫」、「有關外傷所致之右眼瘀腫，發生時間為『立即或不久』
        即可發生右眼瘀腫」等語，有該院九十一年八月九日馬院醫急字第九一一七
        六一號函、九十一年九月十二日馬院醫外字第九一二０五一號函在卷可參，
        固堪認陳國珍因撞擊而產生右眼瘀腫。而證人丁○○於本院九十一年七月十
        五日訊問時雖證稱：陳國珍於「有昌商店」門口倒地後，扶起來時眼睛尚無
        瘀青，過幾分鐘才看到眼睛有一點瘀青，從計程車下車後眼睛瘀青的顏色更
        深了云云，惟證人丁○○於本院九十一年五月二日訊問「你是否有向戊○○
        （按戊○○為陳國珍之女）提陳國珍右眼有瘀青？」時，證人丁○○答稱「
        是，我是因為不知道陳國珍是受傷，還是在公司沒洗乾淨」，本院再問「何
        時發現陳國珍右眼有瘀青？」證人丁○○答稱「陳國珍跌倒後我才注意到，
        之前未注意」等語，則陳國珍於「有昌商店」門口倒地之前，右眼到底有無
        瘀青？證人丁○○先是答稱「沒有注意」，後又證稱倒地扶起當時「並無瘀
        青」，前後不符，難以採信。況縱令陳國珍於「有昌商店」門口倒地時，右
        眼尚無瘀青，扶起後幾分鐘才產生瘀青，亦僅能證明陳國珍確實於有昌商店
        門口倒地時，頭部受有撞擊之傷害，並不能直接認定該傷害與死亡之結果有
        相當因果關係。況經訊問證人乙○○，其證稱於九十年六月十一日二十時許
        ，看到陳國珍獨自一人坐於「大旭地社區」機車停車場之花台（見九十年六
        月十二日警訊筆錄及本院九十一年七月三十日訊問筆錄），而「大旭地社區
        」保全己○○則證稱當日二十一時許發現陳國珍平躺在機車停車場入口處，
        臉部朝上，身上有酒味（見九十年六月十二日警訊筆錄及本院九十一年四月
        八日訊問筆錄），經本院於九十一年七月三十日前往現場履勘及測量，二者
        距離約為九公尺，亦足見陳國珍獨坐於大旭地社區機車停車場之花台後，有
        起身走了約九公尺之距離始倒地，且倒地時臉部朝上，後腦部在下，據此可
        知，陳國珍於該處倒地時，後腦部亦會與地面發生碰撞。雖公訴人指稱，陳
        國珍被發現昏倒路邊之處，馬路平坦，並無任何障礙物，且依證人己○○所
        述陳國珍頭部位置並沒有碰到人行道，亦未碰撞到路邊花台，且倒地地點並
        無血跡，顯見陳國珍並未在「大旭地社區」受傷云云，惟查陳國珍於「有昌
        商店」門口倒地時，該處路面亦為平坦，無任何障礙物，有卷附照片可證，
        且不論依證人甲○○、丁○○或被告所指訴，陳國珍倒地時頭部均無碰撞人
        行道或突起物之情事，且當時陳國珍頭部亦無外傷、血跡。綜上，陳國珍於
        九十年六月十一日晚間至少倒地二次，後腦部碰撞地面亦至少二次，其後腦
        部血腫而死亡，究係於有昌商店門口倒地時碰撞之結果，抑或於大旭地社區
        停車場出口倒地碰撞之結果，實難遽下判斷。本件既有合理之懷疑存在，尚
        不得遽認其死亡之結果，必為於「有昌商店」門口倒地碰撞所造成。
  綜上所述，本件並無確切證據足以使本院確信陳國珍於「有昌商店」門口倒地，係
  被告故意傷害推打所造成，亦無確切證據足以使本院確信陳國珍因於「有昌商店」
  門口倒地頭部碰撞而死亡，尚不得遽令被告負傷害致死之罪責。不能證明被告犯罪
  ，依首揭規定，自應為其無罪之諭知。
據上論斷，應依刑事訴訟法第三百零一條第一項判決如主文。
本案經檢察官陳家美到庭執行職務
中        華        民        國    九十一    年    十    月    二十一  日
                                  臺灣士林地方法院刑事第四庭
                                          法  官  洪  慕  芳
右正本證明與原本無異。
如不服本判決，應於判決送達後十日內，向本院提出上訴狀。
                                          書記官  田  汲  雷
中        華        民        國    九十一    年    十    月    二十三  日
